【裁判字號】    90,上易,865
【裁判日期】    900525
【裁判案由】    違反著作權法
【裁判全文】
臺灣高等法院臺中分院刑事判決                      九十年度上易字第八六五號
    上  訴  人
    即 自 訴人  乙○○○股份有限公司
    代  表  人  蔡瑞東
    代  理  人  甲○○
    被      告  丙○○
右上訴人因自訴被告違反著作權法案件，不服台灣台中地方法院中華民國九十年二月
二十六日第一審判決（民國九十年度自字第十一號），提起上訴，本院判決如左：
    主  文
上訴駁回。
    理  由
一、自訴意旨略以：自訴人乙○○○股份有限公司為日劇「魔女的條件」之著作財產
    權人，被告丙○○為臺中市○○○路六一四號「紅螞蟻影音光碟店」之負責人，
    其未經自訴人同意，擅自在店內出租盜版之「魔女的條件」影音光碟予消費者，
    經警於八十九年一月六日在該店內查獲，並扣得「魔女的條件」影音光碟片七片
    ，因認被告涉有著作權法第九十二條、第九十三條第三款之罪嫌等情。
二、按曾為不起訴或撤回起訴，而違背第二百六十條之規定再行起訴者，應諭知不受
    理之判決，並得不經言詞辯論為之；而前開關於公訴之規定，於自訴程序準用之
    ，刑事訴訟法第三百零三條第四款、第三百零七條、第三百四十三條分別定有明
    文。
三、原審判決以「被告丙○○涉犯前開違反著作權法罪嫌，業經臺灣臺中地方法院檢
    察署檢察官於八十九年七月十一日為不起訴處分確定，此有該檢察署八十九年度
    偵字第八七一七號不起訴處分書附卷可稽，並經調閱該偵查卷宗查核屬實。自訴
    人於檢察官為不起訴處分確定後，就同一被告之同一犯罪事實（即同一案件）再
    行提起自訴，又未舉證說明有何『發現新事實、新證據』、『有第四百二十條第
    一項第一款、第二款、第四款或第五款所定再審原因之情形』之情事，其提起本
    件自訴，顯然違反刑事訴訟法上『一事不再理』之訴訟原則」，認本件不經言詞
    辯論，而諭知自訴不受理之判決，經核並無違誤，應予維持。
四、自訴人乙○○○股份有限公司代表人蔡瑞東上訴意旨以：「、按送達文書，由
    司法警察或郵政機關行之。若前項文書為判決、裁定或不起訴處分書者，送達人
    應作收受證書，記載送達證書所列事項，並簽名交收領人。刑事訴訟法第六十一
    條第一項、第二項分別定有明文。蓋送達證書，關係重大，務必切實記載明確，
    否則將危及訴訟當事人之權利；而送達證書與收受證書，俱為送達之司法警察所
    製作，一在向命送達之機關陳明其送達之事實與時間，以杜送達不正確之流弊，
    最高法院七十五年台上字第五九五一號判決意旨參照。、本案原訴訟係屬於臺
    灣臺中地方法院檢察署八十九年度偵字第八七一七號（宇股），然因最後一次之
    偵查庭於八十九年六月二十二日下午二時十分召開後，因偵辦該案之檢察官遲未
    結案，時間長達半年，告訴人於是在同年十二月十八日向臺灣臺中地方法院刑事
    庭提出自訴，並於同日向承辦該案之檢察官提出陳述狀，請承辦該案之檢察官將
    其所偵查之案件（包括偵字第八七一七號、偵字第九二四二號）轉呈貴院刑事庭
    審理，合先敘明。、該自訴案第一次審理庭於九十年二月一日召開，因被告未
    到庭，審判長將庭期變更為同年同月之二十三日另行召開，然於二十三日開庭時
    ，審判長告知自訴代理人，該案已於八十九年七月十一日時，檢察官已為不起訴
  處分，並將該不起訴處分書交由自訴代理人拷貝一份參考；按不起訴處分書者，
    送達人應作收受證書，記載送達證書所列事項，前已敘明；然自訴人在未經（上
    訴狀漏列「經」字）檢察官終結偵查前，得隨時提出自訴。檢察官在終結偵查前
    知有自訴者，除遇有急迫情形者，檢察官仍應為必要之處分外，應即停止偵訊，
    將案件移送法院，刑事訴訟法第三百二十三條第二項定有明文。、系爭之案件
    ，係因自訴人因提出自訴於該案之管轄法院時，仍未收受檢察署之不起訴處分書
    ，且因此緣故，自訴人方向該管轄法院提出自訴之聲請；且另案之自訴案號為九
    十年度自字第一○號（愛股），被告林俊呈違反著作權案件，審理之庭期為九十
    年二月六日下午四時，但因自訴代理人趕至時為時已晚，原想期待第二次庭期，
    但該案之審判長依據刑事訴訟法之規定依法以撤回自訴論，而非以該案已因不起
    處分確定，若無刑事訴訟法第二百六十條之各項規定者，不得再對同一案件提出
    訴訟。由此可之，當時之不起訴處分書應係未送達於告訴人，而告訴人在未知檢
    察官已不起訴處分情形下而向該案之管轄法院提出自訴，該自訴應屬合法，鈞院
    之自訴不受理判決，顯屬誤會。」等語。惟查：本件自訴人右揭自訴事實業經臺
    灣臺中地方法院檢察署檢察官於八十七年七月十一日以八十九年度偵字第八七一
    七號處分不起訴，且因該案自訴人經檢察官列為告發人，而屬不得聲請再議之案
    件，於檢察官處分不起訴後該案即告確定，又該案與本件自訴人自訴被告丙○○
    違反著作權法之犯罪事實屬同一事實，亦經本院調閱臺灣臺中地方法院檢察署八
    十九年度偵字第八七一七號卷核閱屬實。按上開不起訴處分案件，既經檢察官認
    屬告發性質，而因不得聲請再議於不起訴處分後即告確定，則自訴人於上開不起
    訴處分確定後之八十九年十二月二十日再向臺灣臺中地方法院提出本件自訴，即
    係就曾為不起訴之案件再行起訴至明，與得聲請再議之不起訴處分之案件需經不
    起訴處分書送達告訴人後，於告訴人逾聲請再議期間未聲請再議始告確定之情形
    不同。且自訴代理人甲○○復於本院九十年五月二十三日調查時到庭指稱提起本
    件自訴並無何新事實及新證據，所有卷證已在偵查中提出等語（詳見本院審理卷
    九十年五月二十三日調查筆錄）。則本件自訴人既係對於曾為不起訴處分之確定
    案件，於無刑事訴訟法第二百六十條規定之條件下再行提起自訴，依照首揭規定
    自應諭知不受理之判決。從而自訴人上訴意旨以「不起訴處分書未送達於自訴人
    ，而自訴人在未知檢察官已不起訴處分情形下而向該案之管轄法院提出自訴，該
    自訴應屬合法」等語，指摘原審諭知不受理之判決不當，為無理由，應予駁回，
    並不經言詞辯論為之。
據上論斷，應依刑事訴訟法第三百六十八條、第三百七十二條，判決如主文。
中      華      民      國      九十     年       五      月    二十五  日
                                  臺灣高等法院臺中分院刑事第三庭
                                        審判長法  官  方  艤  駐
                                              法  官  劉  連  星
                                              法  官  胡  忠  文
右正本證明與原本無異。
不得上訴。
                                              書記官  粘  銘  環
中      華      民      國      九十     年       五      月    二十八  日
                                                                        Ｒ


司法院資訊處製作；財團法人民間司法改革基金會備份。
